【裁判字號】    90,訴,1371
【裁判日期】    901126
【裁判案由】    搶奪
【裁判全文】
臺灣高雄地方法院刑事判決                          九十年度訴字第一三七一號
    公  訴  人  臺灣高雄地方法院檢察署檢察官
    被      告  丁○○
    選任辯護人  許清連
右列被告因搶奪案件，經檢察官提起公訴（八十九年度偵字第一一七四二號），本院
判決如左：
    主  文
丁○○無罪。
    理  由
一、公訴意旨略以：被告丁○○於民國九十年三月三十日凌晨二時三十分許，在高雄
    縣鳳山市黃埔二村東一巷七二號之丙○○住處，因向丙○○借錢未果，見丙○○
    上衣口袋內放有鈔票，竟基於意圖為自己不法所有之搶奪犯意，伸手搶取丙○○
    口袋內之現金新臺幣（下同）三千元，丙○○見狀即上前攔阻被告，二人因之發
    生拉扯。適有鄰居乙○○○經過丙○○家門口，見丁○○與丙○○在拉扯、爭執
    ，欲加以勸架，詎丁○○竟承前搶奪之犯意，搶取乙○○○之項鍊及手鍊，然旋
    為丙○○及乙○○○共同將其制伏，並報警當場查獲，始未得逞，因認被告涉有
    刑法第三百二十五條第三項、第一項之搶奪既遂及未遂罪嫌云云。
二、按犯罪事實應依證據認定之，無證據不得推定其犯罪事實；又不能證明被告犯罪
    者，應諭知無罪之判決，刑事訴訟法第一百五十四條、第三百零一條第一項前段
    分別定有明文。又告訴人之指訴，本以使被告受刑事訴追為目的，故必其所述被
    告犯罪之情形無瑕疵可指，且就其他方面調查又與事實相符，方足採為對被告論
    罪科刑之依據；苟其所為攻擊之詞，尚有瑕疵，且經調查別無其他證據足証其指
    訴確與事實相符，則本於「罪證有疑、利於被告」之證據法則，即不得遽以告訴
    人片面之指訴，擷為認定被告犯罪之唯一事證，最高法院著有五十二年台上字第
    一三００號、六十九年台上字第一五三一號判例可資參照。
三、公訴人認被告涉有上開刑法第三百二十五條之搶奪罪嫌，無非以右開事實已據告
    訴人丙○○、乙○○○於警訊及偵查中指訴綦詳，核與卷附警員甲○○到場處理
    時所見狀況之報告書所記載情節相符，資為其論據。
四、質之被告丁○○固不諱言有於上開時間至告訴人丙○○住處，旋因細故發生口角
    爭執，而與告訴人丙○○、乙○○○相互拉扯、扭打等情，惟堅決否認有何搶奪
    行為，辯稱：伊是去找鄰居丙○○打麻將，當時丙○○、沈母戊○○及乙○○○
    均一同在丙○○家喝酒，因伊離去時以手拍打沈某汽車，遂與自內衝出之丙○○
    、乙○○○發生拉扯、扭打，並未搶奪丙○○身上之現金三千元及乙○○○之項
    鍊及手鍊等語。經查：
（一）告訴人乙○○○於第一次警訊中係指訴：伊騎機車經過案發地點，突遭自黑暗
      中出現之被告，伸手強拉伊之金項鍊、手鍊；第二次警訊筆錄則改稱：伊自外
      回來經過案發地點，見伊姪子丙○○與被告發生扭打，被告突然轉身搶伊之項
      鍊，並將伊強壓在地搶走手鍊云云（分見警卷第九頁背面、第十一頁背面），
      於偵查時亦堅稱：被告出手搶奪其金項鍊，並將其壓制在地上搶其金手鍊云云
      （見偵查卷第十五頁背面），至本院調查時則改稱：伊見被告與丙○○拉扯而
      過去勸架，金手鍊是拉扯間扣環鬆開自行脫落，被告確實沒有強拉該手鍊，而
      金項鍊雖有在拉扯間遭被告拉斷，但被告沒有搶奪之意思，因事後被告並未將
      之撿起等語（本院九十年九月十日、同年十月十五日訊問筆錄參照），其對本
      件被告是否動手搶奪及究搶奪何種金飾品等重要事項，前後指訴不一，已有疑
      義。
（二）又被告如何搶奪告訴人丙○○之金錢一節，固據告訴人丙○○迭次指陳歷歷。
      然經本院隔離訊問之結果，告訴人丙○○指陳：當天伊母親去乙○○○家喝酒
      ，乙○○○先回來，伊母親跟在她後面回來，李女是走路過來的，沒有騎乘機
      車云云；告訴人乙○○○則稱：當天伊有事騎機車經過丙○○家門口，丙○○
      之母親沒有到伊家，也沒有與伊一同回來等語（均見本院九十年七月二十三日
      訊問筆錄），兩者就丙○○之母是否至乙○○○家飲酒與乙○○○抵達案發現
      場之方式，供述顯有出入，況告訴人人丙○○於警、偵訊時堅稱：親見被告出
      來搶奪另一被害人乙○○○之金項鍊、金手鍊等語（見警卷第七頁背面、偵查
      卷第三十二頁背面），於本院調查時則改稱：未看到被告搶奪乙○○○金項鍊
      及手鍊之情形，是聽李女說的云云（詳本院九十年七月二十三日訊問筆錄），
      供述亦前後反覆，且與乙○○○於本院調查時所指陳情節不符，是告訴人丙○○之指訴是否屬實，亦堪存疑。
（三）再證人即丙○○之母戊○○固於警訊中證稱：伊從外面回來，看見乙○○○將
      被告壓在地上，丙○○在打電話，被搶的三千元留在客廳地上，警察隨即到場
      ，乙○○○被搶之黃金項鍊亦留在門口等語（偵卷第六頁），惟證人戊○○案
      發時確實自被害人丙○○家中走出，並非由外歸來一情，業經證人即先後到場
      處理警員己○○、甲○○於本院訊問時證述一致明確（本院九十年九月十日、
      同年十月十五日訊問筆錄）；又現場並無現金三千元遺留在地上一節，亦經證
      人甲○○於本院上開庭訊時證述：偵查卷所附之報告書不實在，伊確實未見地
      上留有現金三千元，係丙○○拿在手上等情屬實，復據告訴人丙○○自承：該
      三千元確實是伊從被告處搶回後拿在手上等語在卷（見本院九十年九月十日訊
      問筆錄）。參以告訴人等之指訴既有如前所述之瑕疵，證人戊○○竟附和彼等
      說法而為上開證述，足徵證人上開警訊所言：伊自外返家，在客廳地上看見被
      告搶得之現金云云，顯為偏頗袒護告訴人之詞，委無足取，自無法對告訴人二
      人之指訴加以佐證甚明。綜上，告訴人之指訴既有如上之諸多瑕疵，依首開判
      例意旨，自難僅憑告訴人等之片面指訴，遽謂被告有搶奪之犯行。此外，本院
      復查無其他積極證據足資證明被告確有公訴人所指之搶奪犯行，揆諸首揭法條
      及說明，不能證明被告犯罪，自應為其無罪之諭知。
據上論斷，應依刑事訴訟法第三百零一條第一項前段，判決如主文。
本案經檢察官陳正達到庭執行職務。
中      華      民      國      九十      年      十一    月    廿六    日
                                  臺灣高雄地方法院刑事第六庭
                                      審判長法  官    趙家光
                                            法  官    周玉群
                                            法  官    林韋岑
右正本證明與原本無異。
如不服本判決，應於判決送達後十日內，向本院提出上訴狀。
                                            書記官    董明惠
中    華    民    國      九十      年      十一      月      二十六    日


司法院資訊處製作；財團法人民間司法改革基金會備份。
